【裁判字號】    89,易,3621
【裁判日期】    891103
【裁判案由】    槍砲彈藥刀械管制
【裁判全文】
臺灣板橋地方法院刑事判決                        八十九年度易字第三六二一號
    公  訴  人  臺灣板橋地方法院檢察署檢察官
    被      告  甲○○
右列被告因槍砲彈藥刀械管制條例案件，經檢察官提起公訴（八十九年度偵字第一三
五六六號），本院判決如左：
    主  文
甲○○未經許可持有可發射子彈具有殺傷力之改造玩具手槍，累犯，處有期徒刑柒月
，併科罰金新臺幣壹萬元，罰金如易服勞役，以新臺幣玖佰元即銀元佰元折算壹日
。改造玩具手槍壹枝（槍枝管制編號0000000000）沒收。
    事  實
一、甲○○前於民國八十二年間，因違反麻醉藥品管理條例及妨害自由等案件，經本
    院分別判處有期徒刑四月、四月、六月確定，並定其應執行刑為有期徒刑一年，
    於八十四年九月二十一日假釋出獄，嗣於八十四年十二月五日假釋期滿縮短刑期
    執行完畢，猶不知警惕，其於八十八年二、三月間某日，在台北縣板橋市○○路
    ○段某租住處，發現不詳姓名之友人將具有殺傷力之改造玩具手槍一枝（槍枝管
    制編號0000000000）遺留於該處，甲○○竟將該改造玩具手槍一枝攜回位於臺北
    縣板橋市○○街八巷十三號住處，放置於該住處地下室內，並自斯時起持有該改
    造玩具手槍一枝。嗣因甲○○另涉犯毒品危害防制條例案件遭通緝，於八十九年
    七月十七日上午十一時三十分許，在新竹市○○街、光華南街口為警緝獲，甲○
    ○於警察機關或其他有偵查犯罪職權之機關或公務員發覺其上開持有改造玩具手
    槍犯行之前，自首上述犯行，並供出該改造玩具手槍枝之去向，於八十九年七月
    十七日下午二時許，帶同警方在其上開臺北縣板橋市○○街八巷十三號住處地下
    室起獲前揭改造玩具手槍一枝，嗣並接受本件裁判。
二、案經新竹市警察局第二分局報請台灣板橋地方法院檢察署檢察官偵查起訴。
    理  由
一、訊據被告甲○○坦承右揭事實不諱，並有查獲現場照片四幀在卷（附於偵查卷第
    七頁、第八頁），及改造玩具手槍一枝扣案可資佐證，該手槍經送鑑定結果，認
    係仿ＷＡＬＴＨＥＲ廠半自動手槍製造之金屬玩具手槍更換土造金屬槍管改造而
    成，機械性能良好，認具殺傷力，有內政部警政署刑事警察局八十九年七月二十
    五日刑鑑字第九八二八七號鑑驗通知書一紙在卷可稽（附於偵查卷第三十六頁）
    ，被告甲○○之自白應與事實相符，本件事證明確，被告甲○○之犯行堪以認定
    。
二、核被告所為，係犯槍砲彈藥刀械管制條例第十一條第四項之未經許可持有可發射
    子彈具有殺傷力之槍枝罪，被告於行為後槍砲彈藥刀械管制條例第十一條第四項
    之罪，已於八十九年七月五日公布修正，同年月七日生效施行，修正後之槍砲彈
    藥刀械管制條例第十一條第四項之法定本刑與修正前之法定本刑相同，故依刑法
    第二條第一項前段之規定，自應適用裁判時之法律。查，被告有如事實欄所示之
    前科犯行，有台灣高等法院檢察署刑案紀錄簡覆表一件在卷可稽，其於有期徒刑
    執行完畢五年以內再犯本件有期徒刑以上之罪，為累犯，依法應加重其刑。再查
    ，被告上開持有具殺傷力之改造玩具手槍之犯行未被有偵查犯罪職權之機關或公
    務員發覺前，即主動向新竹市警察局第二分局警員自首，並報繳槍枝等情，有新
    竹市警察局第二分局刑事案件報告書、解送人犯報告書各一件在卷可憑，爰依槍
    砲彈藥刀械管制條例第十八條第一項之規定減輕其刑，並依法先加後減之。爰審
    酌被告犯罪之動機、目的、手段、智識程度及所生危害暨犯罪後坦承犯行、態度
    良好等一切情狀，量處如主文所示之刑，並就罰金刑宣告部分諭知易服勞役之折
    算標準，以資懲儆。
三、又按槍砲彈藥刀械管制條例第十九條第一項雖規定「犯‧‧第十一條‧‧之罪，
    經判處有期徒刑者，應於刑之執行完畢或赦免後，令入勞動場所，強制工作，其
    期間為三年」，惟按保安處分係對受處分人將來之危險性所為之處置，以達教化
    與治療之目的，為刑罰之補充制度，本諸法治國家保障人權之原理及刑法之保護
    作用，其法律規定之內容應受比例原則之規範，使保安處分之宣告，與行為人所
    為行為之嚴重性、行為人所表現之危險性，及對於行為人未來行為之期待性相當
    ，而保安處分中之強制工作，旨在對嚴重職業性犯罪及欠缺正確工作觀念或無正
    常工作因而犯罪者，強制其從事勞動，學習一技之長及正確之謀生觀念，使其日
    後重返社會，能適應社會生活，槍砲彈藥刀械管制條例第十九條第一項之規定，
    不問行為人有無預防矯治其社會危險性之必要，一律宣付強制工作三年，限制其
    中不具社會危險性之受處分人之身體、自由部分，其所採措施與所欲達成預防矯
    治之目的及所需程度，不合憲法第二十三條所定之比例原則，亦即，犯該條例第
    十九條第一項所列舉之罪，應依個案情節，視其是否符合比例原則，而決定是否
    應適用該條例宣告保安處分，此業經大法官會議作成釋字第四七一號解釋可資參
    照。本件被告因一時失慮，持有上開具有殺傷力之改造玩具手槍一枝，並未持以
    供犯罪或其他不法用途，未積極侵害他人法益或破壞社會秩序，事後復能坦承犯
    行，被告尚無積極侵害社會性之表徵，其行為之嚴重性非高，所表現之危險性亦
    非鉅，所涉情節，核與比例原則不符，且亦無其他事證證明被告有犯罪之習慣，
    自不應就其所犯槍砲彈藥刀械管制條例第十一條第四項之罪為保安處分之宣告，
    附此敘明。
四、扣案改造玩具手槍一枝（槍枝管制編號0000000000）係屬違禁物，應依刑法第三
    十八條第一項第一款之規定宣告沒收。
據上論斷，應依刑事訴訟法二百九十九條第一項前段，槍砲彈藥刀械管制條例第十一
條第四項、第十八條第一項，刑法第十一條前段、第二條第一項前段、、第四十七條
、第四十二條第二項、第三十八條第一項第一款，罰金罰鍰提高標準條例第二條，現
行法規所定貨幣單位折算新台幣條例第二條，判決如主文。
中      華      民      國      八十九      年    十一  月    三        日
                                  臺灣板橋地方法院刑事第三庭
                                          法  官  連育群
右正本證明與原本無異。
如不服本判決，應於送達後十日內，向本院提出上訴狀。
                                          書記官  蘇恩慶
中      華      民      國      八十九      年    十一  月    三        日
附錄本案論罪科刑法條全文
槍砲彈藥刀械管制條例第十一條
未經許可，製造、販賣或運輸第四條第一款所稱其他可發射金屬或子彈具有殺傷力之
各式槍砲者，處五年以上有期徒刑，併科新臺幣一千萬元以下罰金。
未經許可，轉讓、出租或出借前項所列槍砲者，處三年以上十年以下有期徒刑，併科
新臺幣七百萬元以下罰金。
意圖供自己或他人犯罪之用，而犯前二項之罪者，處無期徒刑或七年以上有期徒刑，
併科新臺幣一千萬元以下罰金。
未經許可，持有、寄藏或意圖販賣而陳列第一項所列槍砲，處一年以上七年以下有期
徒刑，併科新臺幣七百萬元以下罰金。
第一項至第三項之未遂犯罰之。


司法院資訊處製作；財團法人民間司法改革基金會備份。
